【裁判字號】    98,訴,987
【裁判日期】    981019
【裁判案由】    偽造文書等
【裁判全文】
臺灣桃園地方法院刑事判決               98年度訴字第987號
公  訴  人  臺灣桃園地方法院檢察署檢察官
被      告  乙○○
                    （另案於臺灣臺中監獄執行中）
上列被告因偽造文書等案件，經檢察官提起公訴（98年度偵字第
1604號），被告於本院準備程序進行中，就被訴事實為有罪之陳
述，經本院告知簡式審判程序意旨，並聽取公訴人及被告之意見
後，本院合議庭裁定依簡式審判程序審理，判決如下：
    主  文
乙○○共同行使偽造公文書，足以生損害於公眾及他人，處有期
徒刑壹年肆月。扣案之偽造「台灣台北地方法院地檢署印」公印
文貳枚，均沒收之。
    事  實
一、乙○○於民國97年5 月25日加入數名姓名年籍均不詳之成年
    人所組成之詐欺集團，即與該詐欺集團之成員共同意圖為自
    己不法之所有，並基於冒充公務員而行使其職權、偽造公文
    書、行使偽造公文書及詐欺之犯意聯絡，進行詐騙行為。先
    於97年5 月29日上午9 時許，由該詐欺集團之某不詳女成員
    以電話向丙○○佯稱其為第一商業銀行員工，並偽稱有男子
    欲臨櫃領取丙○○帳戶內所有款項，另由該詐騙集團某不詳
    男性成員分別假冒林姓警員及謝榮林檢察官之名義，以電話
    與丙○○聯繫，誆稱丙○○要將所有金融帳戶中之存款提出
    交由行政院金融監督管理委員會（下稱金管會）監管，否則
    將凍結丙○○所有金融帳戶，並告知丙○○將派金管會官員
    至丙○○住處收取款項，致丙○○陷於錯誤至銀行提領存款
    。復於同日上午11時許，在臺北縣永和市○○路福和國中前
    ，該詐欺集團某不詳成員即持先前乙○○至附近便利超商收
    取由該詐欺集團不詳成員偽造之「臺北地方法院檢察署強制
    性資產凍結執行書」、「臺北地檢署監管科收據（96年度金
    字第5805號）」公文書傳真，再將該偽造之公文書交予丙○
    ○收執而行使之，乙○○同時亦在旁把風，足生損害於臺灣
    臺北地方法院檢察署之公信力及公文書之正確性，並使丙○
    ○誤以為乙○○等人確為公務人員及該詐騙集團成員於電話
    中所述之事為真，進而陷於錯誤將提領之美金現金12萬元交
    付予該詐欺集團，而詐騙美金12萬元得逞。丙○○復於同年
    6 月2 日上午9 時許，在同址，將現金美金7 萬元交與佯裝
    為金管會官員之該詐欺集團某不詳成員，該次亦係由乙○○
    先行至附近之便利超商收取由該詐欺集團不詳人員偽造之「
    臺北地方法院地檢署監管科（97年度存字第805 號）」、「
    臺北地檢署監管科收據（97年度金字第5805號）」公文書傳
    真，其後並由該詐欺集團不詳成員在上揭2 紙偽造之公文書
    蓋上偽造之「台灣台北地方法院地檢署印」之公印文各1 枚
    ，再由該詐欺集團某不詳成員將上揭偽造之公文書交予丙○
    ○收執而行使之，乙○○同時亦在旁把風。丙○○於交付上
    揭美金7 萬元後，旋即至郵局提領新臺幣49萬元，再至上海
    商業銀行永和分行，依該詐騙集團不詳成員之指示將上開提
    領之新臺幣49萬元及上海商業銀行提領之新臺幣40萬元，共
    計新臺幣89萬元匯至另由該詐騙集團其他成員持偽造證件而
    開設之甲○○新光銀行三峽分行帳號：0000000000000 號帳
    戶後，方知受騙。嗣經警在上開偽造之臺北地檢署監管科文
    件上採得乙○○指紋後，始查悉上情。
二、案經臺北縣政府警察局中和分局報請臺灣臺中地方法院檢察
    署呈請臺灣高等法院檢察署檢察長令轉臺灣桃園地方法院檢
    察署檢察官偵查起訴。
    理  由
一、程序方面
    本案被告乙○○所犯之罪，並非法定刑為死刑、無期徒刑或
    最輕本刑3 年以上有期徒刑之罪，亦非高等法院管轄第一審
    之案件，而被告於準備程序中就被訴事實已為有罪之陳述，
    經本院告知簡式審判程序之旨，並聽取被告與公訴人之意見
    後，本院合議庭乃依刑事訴訟法第273 條之1 第1 項規定，
    裁定由受命法官獨任進行簡式審判程序，合先敘明。
二、事實認定方面
    訊據被告乙○○對於上開犯罪事實坦承不諱，並據證人丙○
    ○於警詢及偵訊時證述甚詳（見臺灣臺中地方法院檢察署97
    年度偵字第27670 號偵查卷第9 至第15頁、第59頁），此外
    ，並有偽造之「臺北地方法院檢察署強制性資產凍結執行書
    」、「臺北地檢署監管科收據（96年度金字第5805號）」「
    臺北地方法院地檢署監管科（97年度存字第805 號）」、「
    臺北地檢署監管科收據（97年度金字第5805號）」4 紙公文
    書、內政部警政署刑事警察局鑑驗書1 紙及臺灣新光銀行股
    份有限公司三峽分行函文暨帳戶交易明細表1 份在卷可憑（
    見臺灣臺中地方法院檢察署97年度偵字第27670 號偵查卷第
    19至第30頁），堪認被告乙○○之自白與事實相符。綜上所
    述，被告前揭犯行，事證明確，堪以認定，應依法論科。
三、法律適用方面
(一)、按刑法上偽造文書罪，係著重於保護公共信用之法益，即使
    該偽造文書所載名義製作人實無其人，而社會上一般人仍有
    誤信其為真正文書之危險，仍難阻卻犯罪之成立，最高法院
    54年台上字第1404號判例意旨可資參照；又刑法第218 條第
    1 項所謂偽造公印，係屬偽造表示公署，或公務員資格之印
    信而言，最高法院70年度台上字第5764號判決意旨可資參照
    ，該條規範目的亦在保護公務機關之信用性，凡客觀上足以
    使社會上一般人誤信為公務機關之印信者，不論是否確有該
    等公務機關存在，抑公務機關之全銜是否正確而無缺漏，參
    照前開最高法院判例、判決意旨，應認仍構成刑法第218 條
    第1 項之罪，始符立法目的。本件偽造之「臺北地方法院檢
    察署強制性資產凍結執行書」、「臺北地檢署監管科收據」
    「臺北地方法院地檢署監管科」等文書，及「台灣台北地方
    法院檢察署印」之印文，固與各該機關之正式全銜相違，且
    亦無「監管科」等單位存在，然依前開說明，此等偽造之文
    書、印文均足使社會上一般人誤信其為真正文書、機關之危
    險，此觀本件被害人丙○○因而誤信並交付財物益明，是上
    開偽造之文書、印文，自應論以偽造公文書、公印文，先予
    敘明。
(二)、核被告乙○○所為，係犯刑法第216 條、第211 條之行使偽
    造公文書罪、刑法第158 條第1 項之冒充公務員行使其職權
    罪、刑法第339 條第1 項之詐欺取財罪；公訴人對被告及其
    共犯間冒充公務員行使其職權部分，於起訴書雖漏未引用刑
    法第158 條第1 項之條文，惟其於起訴書犯罪事實欄已明確
    記載該部分之犯罪事實，本院自應予以審理，附此敘明。被
    告與其所屬詐欺集團不詳成員間，有犯意聯絡及行為分擔，
    應論以共同正犯。被告偽造公印文之行為，均係偽造公文書
    之階段行為；而偽造公文書後復持以行使，偽造之低度行為
    應分別為行使各該文書之高度行為所吸收，均不另論罪。被
    告及其共犯先後於97年5 月29日及同年6 月2 日行使偽造公
    文書、冒充公務員行使其職權及詐欺美金12萬元、美金7 萬
    元、新臺幣89萬元之行為，其目的均係為達到向被害人丙○
    ○詐欺取財之意圖，其時間密接，手段同一，且侵害同一法
    益，應為接續犯之包括一罪。又被告同時行使偽造公文書、
    冒充公務員行使其職權及詐欺取財既遂之行為，係一行為觸
    犯數罪名之想像競合犯，依刑法第55條前段規定，應從一重
    之行使偽造公文書罪處斷，公訴人認為應予分論並罰，容有
    誤會。爰審酌被告正值青年，不思循正當途徑工作以換取金
    錢，竟加入詐欺集團，且本件被害人丙○○所受損害之金額
    亦高，使被害人蒙受財產上重大損失，除致被害人財產受到
    嚴重侵害外，復使社會上人與人之間的信任感蕩然無存，人
    民動輒接獲公家機關、銀行之來電，時以為詐欺集團之來電
    ，人人惶悚不安，草木皆兵，嚴重危害交易秩序、社會治安
    ，並損及國家機關之公信力及影響公務運作之順利，其犯罪
    所生之危害程度甚鉅，復兼衡被告之犯罪動機、目的、手段
    、其於該詐騙集團中所擔任之角色、功能及犯後坦承犯行已
    見悔意，惟未賠償被害人等一切情狀，爰量處如主文所示之
    刑，以資懲儆。至扣案之「臺北地方法院檢察署強制性資產
    凍結執行書」、「臺北地檢署監管科收據（96年度金字第
    5805號）」「臺北地方法院地檢署監管科（97年度存字第
    805 號）」、「臺北地檢署監管科收據（97年度金字第5805
    號）」4 紙偽造公文書，業經被告及向被害人丙○○行使提
    出而不復為被告及其共犯所有，固無從宣告沒收，然上揭「
    臺北地方法院地檢署監管科（97年度存字第805 號）」、「
    臺北地檢署監管科收據（97年度金字第5805號）」2 紙偽造
    公文書上之偽造「台灣台北地方法院地檢署」公印文2 枚，
    仍應依刑法第219 條規定沒收，附此敘明。
據上論斷，應依刑事訴訟法第273 條之1 第1 項、第299 條第1
項前段，刑法第28條、第158 條第1 項、第216 條、第211 條、
第339 條第1 項、第55條前段、第219 條，刑法施行法第1 條之
1 第1 項、第2 項前段，判決如主文。
本案經檢察官蔡正傑到庭執行職務
中    華    民    國    98    年    10    月    19    日
                      臺灣桃園地方法院刑事第四庭
                                法  官  張宇葭
以上正本證明與原本無異。
如不服本判決，應於判決送達後10日內，向本院提出上訴狀。
                                書記官  高  平
中    華    民    國    98    年    10    月    19    日
附錄論罪科刑法條：
中華民國刑法第158條
冒充公務員而行使其職權者，處3年以下有期徒刑、拘役或5百元
以下罰金。冒充外國公務員而行使其職權者，亦同。
中華民國刑法第216條
行使第210條至第215條之文書者，依偽造、變造文書或登載不實
事項或使登載不實事項之規定處斷。
中華民國刑法第211條
偽造、變造公文書，足以生損害於公眾或他人者，處1年以上7年
以下有期徒刑。
中華民國刑法第339條
意圖為自己或第三人不法之所有，以詐術使人將本人或第三人之
物交付者，處5年以下有期徒刑、拘役或科或併科1千元以下罰金
。
以前項方法得財產上不法之利益或使第三人得之者，亦同。
前二項之未遂犯罰之。


司法院資訊處製作；財團法人民間司法改革基金會備份。
